臺灣基隆地方法院刑事裁定　　　　　　　 100年度聲字第22號
聲　請　人
即　被　告　李芳儒
上列聲請人即被告因本院99年度訴字第1029號違反毒品危害防制
條例案件，不服本院所屬受命法官於民國99年12月30日移審訊問
所為羈押、禁見之處分，聲請撤銷（聲請人誤為抗告），本院裁
定如下：
    主  文
聲請駁回。
    理  由
一、聲請意旨略以：聲請人即被告李芳儒因違反毒品危害防制條
    例案件，經鈞院裁定羈押並禁止接見、通信。惟聲請人於偵
    查中已就檢察官訊問之內容詳實陳述，檢察官曾以聲請人犯
    後態度良好為由，於起訴書中請求依毒品危害防制條例第17
    條第2 項規定減輕其刑，故聲請人實無可能再與其他共犯勾
    串，致喪失減刑機會，況起訴前檢察官已對聲請人為解除禁
    止接見、通信之限制，可見檢察官亦認聲請人已無勾串及妨
    害真實發現之危險，即無再對聲請人禁止接見、通信之必要
    。又聲請人於偵查中已據實陳述犯罪事實，聲請人所犯雖係
    死刑、無期徒刑或最輕本刑五年以上有期徒刑之罪，然聲請
    人並無逃亡或串證之虞，參酌司法院釋字第665 號解釋意旨
    ，應認聲請人並無羈押之必要。爰聲請撤銷原處分云云。
二、按對於審判長、受命法官、受託法官或檢察官所為羈押之處
    分有不服者，受處分人得聲請所屬法院撤銷或變更之：該項
    聲請期間為五日，自為處分之日起算，其為送達者，自送達
    後起算；又得提起抗告，而誤為撤銷或變更之聲請者，視為
    已提抗告；其得為撤銷或變更之聲請而誤為抗告者，視為已
    有聲請；刑事訴訟法第416 條第1 項第1 款、第3 項、第41
    8 條第2 項分別定有明文。次按除簡式審判程序、簡易程序
    及第376 條第1 款、第2 款所列之罪之案件外，第一審應行
    合議審判，刑事訴訟法第284 條之1 規定甚明。再按法院之
    裁定得分別情形，以口頭宣示、記載於筆錄（刑事訴訟法第
    50條但書）或製作書面等方式行之，其以書面為之者，亦無
    法定格式。而法院所簽發之「押票」，其應記載之事項，既
    合於同法第223 條之規定，應認「押票」亦屬書面「裁定」
    之一種，是以，被告經執行羈押時，其請求救濟之期間，應
    自送達押票（書面裁定之一種）後起算（最高法院94年度第
    10次刑事庭會議決議參照）。查本件被告李芳儒所受羈押之
    處分，係由本院承審本案之受命法官於民國99年12月30日移
    審訊問時所為之處分，並由被告李芳儒於當日收受押票，依
    法得由受處分人於本院為處分之翌日起5 日內聲請本院撤銷
    或變更，被告李芳儒於99年12月30日簽收押票後，雖於 100
    年1 月3 日具狀誤為提起抗告，惟依上開規定，仍視為已有
    撤銷或變更之聲請，而由本院之另一合議庭受理，合先敘明
    。
三、經查：
  (一)被告李芳儒因違反毒品危害防制條例案件，經檢察官以99年
    度偵字第5609號、第5995號提起公訴，本院以99年度訴字第
    1029號案件受理。該案之受命法官於99年12月30日移審訊問
    後，以被告李芳儒與被告廖得貴坦承犯行，被告陳偉家否認
    犯行，然其於警詢、偵查之初及本院羈押訊問時，均坦承不
    諱，復經同案被告證述在卷，及扣案之愷他命等物品，足認
    被告三人均涉犯毒品危害防制條例第4 條第3 項之運輸第三
    級毒品罪嫌、懲治走私條例第2 條第1 項之私運管制物品進
    口罪嫌，犯罪嫌疑均屬重大，被告三人彼此所述內容不符，
    且前後所述不一，有事實足認有勾串共犯或證人之虞，又被
    告三人所涉運輸第三級毒品罪嫌係最輕本刑五年以上有期徒
    刑之罪，非予羈押，顯難進行審判，有羈押之必要，而依刑
    事訴訟法第101 條第1 項第2 、3 款，均予羈押並禁止接見
    、通信各節，業經本院調取上開以99年度訴字第1029號案件
    之全案卷宗資料核閱無誤。
  (二)聲請人雖以上開情詞請求撤銷原羈押並禁止接見、通信之處
    分。惟按法院對被告所執行之羈押，其本質上係屬為保全被
    告使刑事訴訟程序得以順利進行或為保全證據或為擔保嗣後
    刑之執行程序而對被告所實施剝奪其人身自由之強制處分，
    是被告有無羈押之必要，應由法院以有無上述羈押之目的而
    依職權進行目的性裁量；倘就客觀情事而為整體觀察，羈押
    之裁定或處分，在目的與手段間之衡量，並無明顯違反比例
    原則之情事，則此羈押裁定或處分即無違法或不當可言。細
    閱卷證資料可知，聲請人於警詢初始，係完全否認犯罪，辯
    稱均不知情云云，於檢察官偵訊中雖改口坦承事前知曉同案
    共犯將以貨櫃進口愷他命事宜，然對照其個人歷次之偵訊筆
    錄，仍有供述前後不一、嗣後又改口為不同陳述之情形，而
    其所述內容與同案二位被告所述亦有諸多不同，參酌本案係
    涉及運輸高達150公斤（純質淨重142289.74公克）之愷他命
    走私來臺事宜，倘前開數量龐大之愷他命未及遭員警查獲而
    流入市場，勢必嚴重危害我國人民身心健康，影響社會治安
    甚鉅；準此，該案之受命法官以被告三人之歷次供述內容及
    扣案證物等，認被告三人均涉犯運輸第三級毒品罪嫌及私運
    管制物品進口罪嫌，並以被告三人彼此所述內容不符，且前
    後所述各有不一，有事實足認有勾串共犯或證人之虞，而認
    渠等均有刑事訴訟法第101 條第1 項第2 、3 款之羈押原因
    ，且均有羈押之必要，而簽發押票准予羈押並禁止接見、通
    信，其所為之處分並無違法、不當可言。至於聲請人辯稱其
    於偵查中業經檢察官解除禁止接見、通信，故法院不應再禁
    止接見、通信一節，經本院詳閱上開卷宗資料查知，檢察官
    係於99年12月29日偵查終結，於同日對聲請人解除禁止接見
    、通信（惟同案其餘二位被告仍在禁止接見、通信中），並
    於翌日即99年12月30日將全案卷證起訴移審至本院。檢察官
    所為「解除禁止接見、通信是否將使案情有晦暗不明之危險
    」之判斷，本即無拘束本院之效力，聲請人憑此主張原處分
    有違法、不當云云，難認可採。至於聲請人主張其可適用毒
    品危害防制條例第17條第2 項規定減刑，故不可能有串證情
    事一節，由於本案甫經檢察官起訴，目前尚待進行準備程序
    及審理程序，共同正犯彼此供述內容既互核有異，該案最終
    認定之犯罪事實為何、聲請人參與程度是否確如其自述內容
    各節，目前仍有不明，則聲請人是否確實可適用毒品危害防
    制條例第17條第2 項規定減刑，顯然有待承審本案之合議庭
    於審理後方能決定，其以上開事由主張原處分違法、不當云
    云，亦難認有理。況且，聲請人於偵訊中自承有另案正通緝
    中（參99年11月23日偵訊筆錄），其前科紀錄亦顯示該槍砲
    彈藥刀械管制條例案件係於98年初即遭臺灣板橋地方法院檢
    察署發布通緝，於本案又係面臨牽涉總重達150 公斤（純質
    淨重142289.74 公克）愷他命之運輸第三級毒品案件，縱其
    有適用毒品危害防制條例第17條第2 項規定減刑之可能，內
    心仍可預期其有可能遭受有罪且數年有期徒刑之宣告，原處
    分以聲請人所涉係最輕本刑五年以上有期徒刑之罪為羈押原
    因之一，並認有以羈押手段保全被告到案之必要，核與大法
    官釋字第665 號解釋意旨無違。綜上所述，本件聲請為無理
    由，應予駁回。
三、依刑事訴訟法第416 條第4 項、第412 條，裁定如主文。
中    華    民    國   100    年    1     月    14    日
                  刑事第三庭  審判長法  官  陳志祥
                                    法  官  黃梅淑
                                    法  官  張婷妮
以上為正本係照原本作成。
本件裁定不得抗告。
中    華    民    國   100    年    1     月    14    日
                                    書記官  連懿婷